臺灣臺中地方法院民事判決
110年度訴字第2785號
原      告  財團法人海外信用保證基金

法定代理人  林寶惜  


訴訟代理人  蕭郁蓓  
被      告  胡銘      住○○市○○區○○路○段000號00樓                          之0


上列當事人間請求清償借款事件，本院於民國111年3月30日言詞
辯論終結，判決如下：
    主    文
被告應給付原告美金壹拾柒萬參仟貳佰伍拾點玖伍元，及自民國
九十五年六月五日起至清償日之前一日止，按週年利率百分之十
五計算之損害金。
訴訟費用由被告負擔。
    事實及理由
壹、程序部分
一、按民商事事件涉及外國之人、地、事、物、船舶等涉外成分
     （Foreign Elements）者，為涉外民商事事件，內國法院
    應 先就管轄原因事實確定有無國際民事裁判管轄（最高法
    院98 年度台上字第2259號判決意旨參照）。本件原告主張
    被告設立之H.M Enterprise, Inc.（下稱系爭公司）向美國
    洛杉磯地區滙通銀行（United National Bank，後併入華美
    銀行East West Bank，下稱系爭授信銀行）貸款美金55萬元
    ，兩造約定就前開貸款額度6成內委請原告提供信用保證，
    並簽訂承諾書（下稱系爭承諾書），承諾如系爭公司未依約
    清償，經原告代償上開貸款後，被告應連帶給付原告代償之
    金額及依週年利率百分之15計算之損害金。嗣原告已因上開
    貸款未依約清償，而向銀行代償，則依系爭承諾書約定，請
    求被告連帶清償代償款項等情，有原告提出之系爭承諾書、
    信用保證申請書、授信合約、財團法人華僑貸款信用保證基
    金民國92年6月6日僑信保業第000000000號函等件在卷為憑
    （見本院卷第19至22頁、第33頁至43頁），是本件具有涉外
    因素，屬涉外民事法律事件，合先敘明。
二、再按法院應依內國法之規定或概念決定爭執法律關係之性質
     ，以確定內國對訟爭事件有無國際民事管轄權。惟我國有
    關 國際管轄權之規定，就本件訟爭事項欠缺明文。法院於
    認定 有無國際民事裁判管轄權時，除應斟酌個案原因事實
    及訴訟 標的之法律關係外，尚應就該個案所涉及國際民事
    訴訟利益 與關連性等為綜合考量，並參酌內國民事訴訟管
    轄規定及國 際民事裁判管轄規則之法理，基於當事人間之
    實質公平、程 序之迅速經濟等概念，為判斷之依據。國際
    裁判管轄之合意 ，除當事人明示或因其他特別情事得認為
    具有排他亦即專屬 管轄性質者外，通常宜解為僅生該合意
    所定之管轄法院取得 管轄權而已，並不當然具有排他管轄
    之效力（最高法院104 年度台抗字第589號裁定、91年度台
    抗字第268號裁定意旨 參照）。經查，兩造簽立系爭承諾書
    第6條固約定：「立承諾書人（即被告）對貴基金（即原告
    ）所負之各宗債務，合意以立承諾書人與授信銀行（即美國
    洛杉磯地區滙通銀行）簽訂之授信合約所載管轄法院為管轄
    法院」，然依被告與系爭授信銀行簽訂之授信合約，則無明
    示排他之專屬管轄約定，自不發生排斥我國法院國際管轄權
    之效力。兩造既未合意排除我國法院之管轄權，且原告為我
    國法人、被告為我國自然人，則原告向被告於我國住居所之
    本院提起本件訴訟，本院自有管轄權。
三、又涉外民事法律適用法於99年5月26日經修正公布、於100 
    年5月26日生效施行，而兩造間信用保證關係乃於92年間成
    立，依涉外民事法律適用法第62條規定：「在本法修正施行
    前發生者，不適用本法修正施行後之規定」，故本件仍應適
    用修正前舊法。依修正前涉外民事法律適用法第6條第1項及
    第2項規定：「法律行為發生債之關係，其成立要件及效力
    ，依當事人意思定其應適用之法律；當事人意思不明時，同
    國籍者依其本國法，國籍不同者依行為地法，行為地不同者
    以發要約通知地為行為地，如相對人於承諾時不知其發要約
    通知地者，以要約人之住所地視為行為地；前項行為地，如
    兼跨二國以上或不屬於任何國家時，依履行地法」，故對於
    因法律行為發生債之關係者，其準據法之適用原則係採當事
    人意思自主原則，於意思不明時再依當事人之國籍、行為地
    、履行地等為適用順序。經查，被告簽立之系爭承諾書第6
    條中文部分僅約定管轄法院，並未明文約定應適用何準據法
    ，則兩造簽立系爭承諾書時，自難逕認亦同為約定準據法之
    適用範圍。揆諸上開規定，於兩造意思不明時，兩造既同為
    中華民國籍，本件即應適用本國法即中華民國法律。
四、本件被告經合法通知，未於言詞辯論期日到場，核無民事訴
     訟法第386條所列各款情形，應依原告之聲請，由其一造辯
     論而為判決。　　
貳、實體部分
一、原告主張：被告設立之系爭公司前向系爭授信銀行貸款美金
    55萬元，貸款期間自92年10月6日至98年4月15日，並由被告
    擔任連帶保證人。被告並於92年9月10日簽具信用保證申請
    書，載明就前揭貸款向原告申請信用保證，經原告同意就前
    揭貸款額度保證6成。而被告就前揭貸款另簽具系爭承諾書
    ，約定如系爭公司未依約清償，經原告代償後，被告應連帶
    給付原告代償之金額及按週年利率百分之15計算之損害金。
    前揭貸款於94年9月16日發生逾期，原告依系爭承諾書之約
    定，於95年6月5日代償美金313,265.53元，嗣系爭授信銀行
    於95年12月8日將收回之債款美金140,014.58元匯還原告後
    ，被告尚積欠原告美金173,250.95元。為此，爰依系爭承諾
    書之法律關係，請求被告給付美金173,250.95元，及自95年
    6月5日起，至清償日前1日止，按週年利率百分之15計算之
    損害金等語，並聲明：如主文第1項所示。
二、被告已於相當時期受合法送達通知，未於言詞辯論期日到場
    ，亦未提出任何書狀作任何聲明或陳述。
三、經查，原告主張之事實，業據提出與其所述相符之系爭承諾
    書、被告個人資料表、信用保證申請書、授信合約、財團法
    人華僑貸款信用保證基金95年6月6日僑信保業字第00000000
    0號函等件為證（見本院卷第19頁至22頁、第31頁至46頁）
    ，被告經合法通知，未於言詞辯論期日到庭爭執，亦未提出
    任何書狀答辯以供本院斟酌，自堪信原告之主張為真實。從
    而，原告依系爭承諾書第4條之規定，請求被告給付美金173
    ,250.95元，及自95年6月5日起算，至清償日前1日止，按週
    年利率百分之15計算之損害金，為有理由，應予准許。
四、訴訟費用負擔之依據：民事訴訟法第78條。
中　　華　　民　　國　　111 　年　　4 　　月　　20　　日
                  民事第一庭    法  官  蔡孟君
正本係照原本作成。
如對本判決上訴，須於判決送達後20日內向本院提出上訴狀。如
委任律師提起上訴者，應一併繳納上訴審裁判費。
中　　華　　民　　國　　111 　年　　4 　　月　　20　　日
                                書記官  鄭雅雲